【裁判字號】    98,台上,870
【裁判日期】    980220
【裁判案由】    違反槍砲彈藥刀械管制條例
【裁判全文】
最高法院刑事判決              九十八年度台上字第八七０號
上  訴  人  甲○○（原名楊博丞）
選任辯護人  廖年盛律師
上列上訴人因違反槍砲彈藥刀械管制條例案件，不服台灣高等法
院中華民國九十七年十一月五日第二審判決（九十七年度上訴字
第三四六五號，起訴案號：台灣板橋地方法院檢察署九十五年度
偵字第二０七０七號），提起上訴，本院判決如下：
    主  文
原判決關於共同販賣槍枝部分撤銷，發回台灣高等法院。
其他上訴駁回。
    理  由
一、發回部分（即共同販賣槍枝部分）
本件原判決認定：上訴人甲○○（原名楊博丞），於民國九十四
年六、七月間某日，受綽號「泰岳」之成年男子之委託代為保管
可發射子彈具有殺傷力之仿FN廠半自動手槍改造手槍一支（槍枝
管制編號：0000000000）及不具殺傷力之改造子彈一
顆，將之藏放在其位於台北縣三重市○○○路五０八巷十七號二
樓住處。因於同年六、七月間某日，蘇鴻坤（業經判刑確定）至
上訴人住處，見該寄藏之改造手槍，乃向上訴人表示欲購買，上
訴人遂與「泰岳」共同基於販賣具有殺傷力改造手槍之犯意聯絡
，先將「泰岳」之聯絡電話交予蘇鴻坤，由蘇鴻坤與「泰岳」談
妥以新台幣（下同）四萬元買受前揭改造手槍一枝（含彈匣一個
）及改造子彈一顆。一星期後，在上訴人上開住處，由蘇鴻坤將
該四萬元交予上訴人轉交「泰岳」收受，並由上訴人轉交前揭具
有殺傷力之改造手槍一支及不具殺傷力之改造子彈一顆予蘇鴻坤
等情。因而撤銷第一審關於上訴人販賣槍枝部分之科刑判決，改
判論上訴人以未經許可，共同販賣可發射子彈具有殺傷力之改造
手槍罪，處有期徒刑伍年陸月，併科罰金新台幣伍萬元；並諭知
罰金易服勞役之折算標準及為相關從刑之宣告。固非無見。
惟查：（一）有罪判決書記載之事實，為判斷其適用法令當否之
準據，法院應將依職權認定與論罪科刑有關之事項，翔實記載，
然後於理由內逐一說明其憑以認定之證據，並使事實認定與理由
說明，互相適合，方為合法。倘若事實認定與理由說明，不相一
致，或事實或理由之記載前後齟齬，按諸刑事訴訟法第三百七十
九條第十四款後段規定，均屬判決理由矛盾之當然違背法令。原
判決於理由說明以：凡以自己犯罪之意思而參與犯罪，不論其所
參與者，是否犯罪構成要件之行為，皆為刑法第二十八條所規定
之正犯，固不待言，即以幫助他人犯罪之意思而參與犯罪，其所
參與者，苟係犯罪構成要件之行為，亦為共同正犯，必以幫助他
人犯罪之意思而參與犯罪，其所參與者又為犯罪構成要件以外之
行為，始為刑法第三十條第一項所規定之從犯。又刑法上所謂販
賣行為，係指以營利為目的，有償轉讓，將商品購入或賣出，有
一於此，犯罪即為完成，故交付商品與收取價金，均屬販賣犯罪
之構成要件行為，縱以幫助他人營利犯罪之意思，而有參與交付
買賣標的物、收取貨款之販賣要件行為，自應論以共同正犯而非
從犯。上訴人明知「泰岳」販賣改造手槍予蘇鴻坤，竟代為收受
價款且代為交付該改造手槍，顯已參與販賣具有殺傷力改造手槍
之構成要件行為，應論以販賣槍枝之共同正犯等旨（原判決第七
頁第二至十八行），認上訴人係基於幫助販賣之意思而參與販賣
構成要件之行為。與其事實所認上訴人與「泰岳」共同基於販賣
具有殺傷力改造手槍之犯意聯絡等情，前後齟齬，有判決理由矛
盾之違背法令。另依卷內資料，上訴人於警詢中供稱：當時情形
是蘇鴻坤因與人有過節，蘇鴻坤來找我，要我幫忙是否有門路買
到槍枝，我於是才介紹朋友綽號「泰岳」販賣該槍枝給蘇鴻坤等
語（偵查卷第十一頁）。如果不虛，則上訴人介紹本件槍枝買賣
，究係出於與「泰岳」共同販賣之意思？抑幫助「泰岳」販賣之
意思？或係幫助蘇鴻坤買受槍枝之意思而為之？並非無研求之餘
地，此有關法律之適用，原判決未予剖析明白，遽行判決，亦有
判決不備理由之違誤。（二）判決雖載理由，但不能憑以斷定其
所為論述之根據者，仍屬理由不備。原判決於理由內就刑法修正
前後之規定而為比較適用說明以：比較刑法第二十八條之規定，
以修正後之規定為較有利；至於罰金刑之規定，修正後刑法第三
十三條第五款所定罰金刑最低數額，較之修正前提高，自以修正
前刑法第三十三條第五款之規定較有利於被告云云（原判決第七
至九頁理由貳之三(一)(二)）。然並未說明進一步綜合全部罪刑之結
果而為比較後，究適用修正前之規定，抑適用修正後之規定，仍
有判決不備理由之違背法令。以上或為上訴意旨所指摘，或為本
院得依職權調查之事項，應認原判決關於共同販賣槍枝部分有撤
銷發回之原因。
二、駁回部分（即寄藏槍枝部分）
按刑事訴訟法第三百七十七條規定，上訴於第三審法院，非以判
決違背法令為理由，不得為之。是提起第三審上訴，應以原判決
違背法令為理由，係屬法定要件。如果上訴理由書狀並未依據卷
內訴訟資料，具體指摘原判決不適用何種法則或如何適用不當，
或所指摘原判決違法情事，顯與法律規定得為第三審上訴理由之
違法情形，不相適合時，均應認其上訴為違背法律上之程式，予
以駁回。本件原判決撤銷第一審關於上訴人寄藏槍枝部分之科刑
判決，改判論上訴人以未經許可，寄藏可發射子彈具有殺傷力之
改造手槍罪，處有期徒刑參年陸月，併科罰金新台幣伍萬元，並
諭知罰金易服勞役之折算標準。係依憑上訴人於偵訊時自白受寄
藏前揭改造槍枝之事實不諱，蘇鴻坤於偵訊及第一審訊問時供述
：查獲的槍彈係伊於九十四年六、七月間，去上訴人三重市○○
○路住處時，他拿出來炫耀，說是他朋友放在他那邊等語。扣案
上開槍枝經送鑑定結果認：送鑑改造八釐米手槍一支（含彈匣，
槍枝管制編號：0000000000）係仿FN廠半自動手槍，
換裝土造金屬槍管改造，可擊發適用子彈，認具殺傷力。有內政
部警政署刑事警察局（下稱刑事警察局）九十五年九月十四日刑
鑑字第０九五０一三二八四六號槍彈鑑定書在卷可稽等證據資料
，而為論斷。已敘明其所憑之證據及得心證之理由。而以上訴人
嗣翻異前詞，辯稱：蘇鴻坤在我家看到的是空氣槍云云；蘇鴻坤
另證述：在上訴人家看到的是未經改造道具模型槍等語，分別為
卸責及迴護之詞，均不足採，依憑調查所得之證據資料，在理由
內詳加指駁。從形式上觀察，原判決關於寄藏槍枝部分，並無足
生影響判決結果之違背法令情形存在。上訴意旨略稱：刑事警察
局對扣案改造手槍之鑑定方法為性能檢驗法，並未以實際射擊鑑
定，而是檢視方法來推斷，已缺乏客觀之準確性，原審未進一步
將槍枝再送請實際射擊鑑定之，逕以證據力不足之上開鑑定書為
論據，難謂無應調查未予調查之違法。又上訴人並無受託寄藏該
槍枝之行為等語。惟查：鑑定槍枝有無殺傷力，固以實際試射為
佳，但亦非絕對不得採用性能檢驗法或其他適當之方式為之。本
件扣案之槍枝經送鑑定結果，認係換裝土造金屬槍管改造而成之
改造手槍，機械性能良好，可供擊發適用子彈，認具殺傷力，已
如前述。而其鑑驗方法、過程及結論亦無顯然不當之情形，原判
決採為本件認事之依據，於法並無不合。又證據之取捨及證據證
明力之判斷，及事實有無之認定，係事實審法院之職權，苟其取
捨判斷與認定，並不違背論理法則及經驗法則，即不容任意指為
違法。原判決就其依憑前述證據資料，認定：上訴人受寄藏改造
手槍之犯罪事實，已明確認定詳細記載。所為之論斷，核與證據
法則無違，亦無應於審判期日調查之證據未予調查之情形。上訴
意旨空言否認犯罪，任意指摘，難謂已符合首揭第三審上訴之要
件。其關於寄藏槍枝部分之上訴違背法律上之程式，應予駁回。
據上論結，應依刑事訴訟法第三百九十七條、第四百零一條、第
三百九十五條前段，判決如主文。
中    華    民    國  九十八  年    二    月   二十   日
                      最高法院刑事第三庭
                          審判長法官  林  增  福
                                法官  張  清  埤
                                法官  陳  世  雄
                                法官  蔡  國  在
                                法官  呂  丹  玉
      本件正本證明與原本無異
                                      書  記  官
中    華    民    國  九十八  年    二    月  二十五  日
                                                      Ｅ


司法院資訊處製作；財團法人民間司法改革基金會備份。
